臺灣高等法院臺中分院刑事判決　　　　　　　　　　九十四年度交上易字第四一號
　　上　訴　人
　　即　被　告　甲○○
　　選任辯護人　涂芳田
右上訴人因過失致死案件，不服臺灣臺中地方法院九十三年度交易字第五○九號中華
民國九十三年十一月二十五日第一審判決（起訴案號：臺灣臺中地方法院檢察署九十
三年度偵字第一九七四號），提起上訴，本院判決如左：
      主  文
上訴駁回。
      理  由
一、甲○○於民國（下同）九十二年九月三日上午八時許，騎乘車牌號碼ＪＸＭ－七
    五０號重機車，附載葉黃阿娟，沿臺中縣石岡鄉○○路由東勢往豐原方向行駛，
    途經同路「加豐冷凍廠」對面，在路面邊線外暫時停車，正欲左轉穿越道路至「
    加豐冷凍廠」上班時，其原應注意汽車在雙向四車道行駛時，變換車道時，應讓
    直行車先行，並注意安全距離，而依當時路況、天候均良好，並無不能注意之情
    事，竟疏於注意，未注意左後方來車及安全距離，貿然自路面邊線外向左變換入
    快車道左轉，適鄒鳳貴騎乘車牌號碼ＹＧＥ－七二三號重機車，亦沿同路由東勢
    往豐原方向行駛於甲○○前開重機車後方，亦疏未注意車前狀況，而撞及甲○○
    所騎乘前開重機車左後車尾處，劉銹麗所騎乘前開重機車因而往左前方滑行倒於
    快車道上，鄒鳳貴所騎乘前開重機車因而倒於慢車道上，鄒鳳貴後枕部挫裂創合
    併顱骨骨折、前胸骨及上部挫傷、左鎖骨上部挫傷、左髖部擦傷、兩大腿及膝前
    部擦傷等傷害，經送醫急救，仍因外傷性休克、顱腦損傷及胸部挫傷不治死亡。
    甲○○肇事後，經人報案，於東勢分局交通小隊警員陳敏宏到場時陳述肇事經過
    而願接受裁判。
二、案經鄒貴鳳之夫乙○○告訴及臺灣臺中地方法院檢察署檢察官據報相驗後自動檢
    舉偵查起訴。
    理  由
一、訊據被告即上訴人甲○○（以下簡稱被告）對於右揭時、地騎乘機車肇事，致鄒
    貴鳳死亡之事實坦承不諱，惟矢口否認涉有何過失，辯稱：伊有暫停才將左轉，
    就被鄒貴鳳自後撞及，伊無過失等語。惟查：右揭過失致死之犯罪事實，業據鄒
    貴鳳之夫乙○○於警偵訊指訴甚詳，又有道路交通事故現場圖、道路交通事故調
    查報告表（一）、（二）及現場照片八張附卷可稽。再者，被告於本件肇事前，
  在肇事地點路面邊線外暫時停車，欲待左轉之事實，業據檢察官勘驗被告所提出
    並翻拷自「加豐冷凍廠」監視器之錄影帶，並製作勘驗筆錄載明：「一、七點二
    分四十九秒，被告機車出現在第四畫面，且停在對面車道邊線外停等。二、七點
    三分五秒死者機車進入畫面旋即發生撞擊車禍。三、死者機車沿著路面邊線前進
    」等語在卷（詳見臺灣臺中地方法院檢察署九十三年度偵字第一九七四號卷第八
    頁）（按該錄影帶監控系統有時間差，業據加豐冷凍廠管理員劉楸炘於警詢時指
    明無訛，且車禍發生時間約為早上八時許，亦據證人吳幸意、葉黃阿娟證述無訛
    ，是本件公訴意旨所指之發生車禍之時間八時尚難認有何違誤，附予敘明）。雖
    被告一再辯稱：伊未貿然左轉云云，而經本院勘驗錄音帶所示「七時二分四十九
    秒至七時三分五秒發生撞擊之畫面，亦看不出被告停在邊線有無起步」（詳見本
    院審理卷第二十七頁），且經本院送請法務部調查局鑑定結果，影像畫面雖經放
    大，亦無法清楚辯識，有該局九十四年二月十六日調科柒字第０９４０００６３
    ６０號函一份及翻拍照片十張在卷可稽，但被告與死者所騎乘之二車撞擊處係在
    前開道路之慢車道靠近路面邊線處，亦有前開事故現瘍圖所示路面刮地痕起點可
    參，而道路交通事故調查報告表亦記載：「Ａ車（即被告所騎乘之車）‧‧‧肇
    事地點時，欲左轉至加豐冷凍廠時‧‧‧不慎發生碰撞‧‧‧」等語（詳見臺灣
    臺中地方法院檢察署九十二年度相字第一二二二頁卷第十四頁），而被告亦於警
    詢時自承：「我到加豐冷凍前時，我行進中慢慢騎，在外側慢車道打左邊方向燈
    ，我回頭往後看準備進入加豐冷凍時，就被後面車輛撞到」等語、證人葉黃阿絹
    亦證稱：「當時的車（指ＪＸＭ－七五０號重機車）很慢，當要左轉進入加豐冷
    凍場前，駕駛甲○○有打左轉方向燈時‧‧‧」等語（分別詳見臺灣臺中地方法
    院檢察署九十二年度相字第一二二二頁卷第七頁背面、第十頁背面），足證本件
    肇事當時，被告已起步左轉始遭後方亦疏未注意車前狀況之鄒貴鳳騎乘之前開重
    機車追撞，並非於暫時停車之靜止狀態下遭後方來車追撞，上述肇事事實，亦經
    原審於九十三年十月廿一日下午在法庭重新勘驗，製有勘驗筆錄一份附卷可佐（
    詳見原審卷第七十五頁），雖辯護意旨略以：由錄影帶顯示，被告出現至兩車撞
    擊，其間相差約二十秒，以機車時速三十公里之慢速，二十秒約可行駛一六六公
    尺，如時速為二十公里，則二十秒約可行進百公尺，查路面單向僅十點五公尺寬
    ，被告果爾貿然左轉，則其在機車道轉至安全島缺口約僅兩秒，故被告貿然左轉
    則畫面上第一畫面四秒一，即應有追撞顯示，不可能在畫面上停留二十秒之久才
    發生追撞，且證人葉黃阿絹證稱：被告當時係停止狀態等語。惟依道路交通事故
    調查報告表附現場圖所示，二車發生撞擊產生之刮地痕方向係由自路邊往路中間
    斜進，果被告之車輛係靜止而無左轉，依死者行進之方向係往前行進，刮地痕應
    屬直線，而無往被告行進方向向左斜進路中間之理，另依上開被告警詢所供及證
    人葉黃阿絹上開所證被告係屬行進中，辯護意旨認證人葉黃阿絹係證稱被告當時
    為停止狀態，容有誤會，而依上開被告警詢所供及證人葉黃阿絹上開所證，被告
    當時車速很慢，尚無從認定時速為何？且其尚屬於左轉回頭看之際，並無從計算
    往加豐冷凍場之時速，是辯護意旨以上開時速為十公里及二十公里予以推定被告
    車輛在畫面上的各種推測，尚難認為有據，附此敘明。而本件車禍被害人鄒貴鳳
    因此受傷死亡，亦經檢察官督同檢驗員相驗屬實，製有相驗筆錄、相驗屍體證明
    書、驗斷書在卷可憑。按汽車在雙向四車道行駛時，變換車道時，應讓直行車先
    行，並注意安全距離，道路交通安全規則第九十八條第一項第六款訂有明文，被
    告駕車自應注意上述道路交通安全規定，又依卷附交通事故調查報告表所載，本
    件肇事時、地之天候、路況皆良好，肇事當時，被告亦無不能注意之情事，其竟
    疏未注意及此，未注意安全距離，而貿然起步左轉欲穿越道路，致後方來車煞避
    不及，發生擦撞肇事，可證被告之駕車失當行為，顯有過失。本件經送臺灣省臺
    中縣區車輛行車事故鑑定委員會及臺灣省車輛行車事故覆議鑑定委員會覆議結果
    ，均認甲○○為肇事原因，有九十三年一月二日中縣鑑字第九二０九六二號函及
    九十三年九月六日府覆議字第九三一０八九九號函各一份附卷可佐，惟依勘驗錄
    影帶結果、參現場圖、雙方行駛路線、撞擊點、倒地位置及車損狀況，應認被害
    人鄒貴鳳亦有疏未注意車前狀況之情形，因認本件被告劉鳳應為肇事主因，鄒
    貴鳳應為肇事次因，始合乎事實。再如上開檢察官相驗所見，被害人鄒貴鳳確因
    本件車禍，外傷性休克、顱腦損傷及胸部挫傷致死，則被告過失駕車肇事行為，
    與被害人之死亡結果間自有相當因果關係，雖被害人對本件車禍亦與有過失，但
    不能因此而解免被告刑責。從而本案事證明確，被告犯行堪予認定。
二、核被告所為，係犯刑法第二百七十六條第一項之過失致人於死罪。被告於肇事後
    經人報案，於東勢分局交通小隊警員陳敏宏到場時陳述肇事經過而願接受裁判，
    有警訊筆錄及交通事故調查報告表各一份附卷可佐，核與自首要件相符，依刑法
    第六十二條前段減輕其刑。原審判決適用刑法第二百七十六條第一項、第六十二
    條前段、罰金罰鍰提高標準條例第一條前段之規定，並審酌被告為肇事主因，本
    件車禍造成被害人死亡之結果、家屬所受傷痛程度、尚未與被害人家屬達成和解
    及被告之犯後態度等一切情狀，量處被告有期徒刑柒月，核其認事用法均無不當
    ，量刑亦稱妥適，應予維持。被告上訴否認有何過失，指摘原審判決不當，為無
    理由，應予駁回。
據上論斷，應依刑事訴訟法第三百六十八條，判決如主文。
本案經檢察官丙○○到庭執行職務。
中       華       民       國     九十四    年    三     月   二十四    日
                                   臺灣高等法院臺中分院刑事第三庭
                                         審判長法　官  江　錫　麟
                       法　官  林　欽　章
                                               法　官  胡  忠  文
右正本證明與原本無異。
不得上訴。
                                               書記官  許  美  惠
中     華     民     國     九十四     年      三      月    二十五     日
附錄論罪法條
中華民國刑法第二百七十六條第一項：
(過失致死罪)
因過失致人於死者，處二年以下有期徒刑、拘役或二千元以下罰金。
                                                              　　　　　Ｆ
